臺灣苗栗地方法院刑事判決　　　　　　　 93年度訴字第303號
公　訴　人　臺灣苗栗地方法院檢察署檢察官
被　　　告　甲○○
　　　　　　　　　　（現在台灣新竹監獄執行中）
上列被告因偽造文書等案件，經檢察官提起公訴（93年度偵緝字
第44號），本院判決如下：
    主  文
本件免訴。
　　理  由
一、公訴意旨略以：被告甲○○因債信不佳，竟以其兄「黃連祥
    」之名義，於民國（下同）92年5 月9 日，以分期付款方式
    向劉家倫購買車牌號碼CP-5762 號自用小客車1 輛，約定總
    價金為新台幣（下同）33萬3 千9 百元，自92年6 月9 日起
    至95年5 月9 日止，每月1 期，每期付款9 千2 百75元，分
    24期攤還本息，劉家倫再將上開債權讓與裕融企業股份有限
    公司（下簡稱裕融公司），甲○○續以「黃連祥」名義，以
    上開車輛辦理動產抵押登記予裕融公司用以擔保上開債權，
    且在動產擔保交易動產抵押登記申請書、債權讓與暨動產抵
    押契約及裕融公司汽車貸款及調查表之債務人及申請人欄位
    ，偽造「黃連祥」署押各1 次，雙方約定車輛放置地點為苗
    栗縣頭屋鄉○○村○ 鄰○○路1 巷7 號黃連祥住處，並約定
    價款未付清前，不得任意將標的物遷移、買賣、典當、藏匿
    或為其他之處分。詎甲○○取得上述車輛後，自92年6 月9
    日第1 期起即拒不繳款，又意圖為自己不法利益，將前揭車
    輛向桃園縣之「聯亞汽車」以5 萬元代價典當，致裕融公司
    追索無著，受有損害，因認被告甲○○涉犯刑法第216 條、
    第210 條行使偽造私文書、第339 條第1 項詐欺取財、動產
    擔保交易法第38條之罪嫌，且其所犯上開三罪間，有方法結
    果之牽連關係，應依刑法第55條之規定，從一重之行使偽造
    私文書罪論處等語。
二、按「同一案件，經法院為本案之判決確定，依一事不再理之
    原則，不許再為訴訟之客體，更受實體上裁判。實質上或裁
    判上一罪之案件，檢察官雖僅就一部起訴，依刑事訴訟法第
    267 條規定，其效力及於全部，法院亦得就全部犯罪事實加
    以審判。故法院雖僅就其一部判決確定，其既判力仍及於全
    部，未經判決部分之犯罪事實，其起訴權歸於消滅，不得再
    為訴訟之客體。倘檢察官再就該部分提起公訴，法院得不經
    實體審認，即依起訴書記載之事實，逕認係裁判上一罪，予
    以免訴之判決。」（最高法院87年度台上字第651 號判決要
    旨參照）、「確定判決既判力之原則，不論實質上之一罪，
    或連續犯、牽連犯、想像競合犯等裁判上之一罪，其一部事
    實已經判決確定者，對於構成一罪之其他部分，均有其適用
    ，此乃基於審判不可分之關係，在審理事實之法院，就全部
    犯罪事實，依同法第267 條之規定，本應予以審判，故其判
    決確定之效力，應及於全部之犯罪事實。」（最高法院87年
    度台上字第1150號判決要旨參照）、「同一案件曾經實體判
    決確定者，應予諭知免訴之判決，亦為同法第302 條第1 款
    所明定，此即訴訟法上所謂一事不再理之原則。蓋依同法第
    267 條規定，單一刑罰權之犯罪事實經一部起訴者，其效力
    及於全部，法院應就全部犯罪事實加以審判，如經一次有罪
    判決確定，即不得再為有罪或無罪之實體性判決，否則即有
    一罪兩罰或雙重裁判之違法，故此所謂同一案件，自包括同
    一被告所犯實質上或裁判上一罪之案件，而連續犯依刑法第
    56條規定應以一罪論，自屬裁判上一罪，如其一部犯罪事實
    已經判決其罪確定，其既判力自及於全部，對此同一案件如
    再行起訴，自應為免訴之判決。」（最高法院87年度台非字
    第124 號判決要旨參照）。
三、經查：
（１）被告甲○○亦曾於92年4 月18日晚上11時30分許，駕駛一
      部甫竊來之車牌號碼ＪＵ─2203號自用小客車，在苗栗縣
      竹南鎮○○路翔大加油站附近為警查獲，被告甲○○為掩
      飾其通緝犯身分，竟於翌日（即19日）凌晨1 時25分許，
      在苗栗縣警察局竹南分局竹南派出所，接受警員林育旺詢
      問時，自稱係「黃連祥」，並基於行使偽造私文書之犯意
      ，接續在該次偵訊筆錄、黃連祥之口卡片影本上，冒用「
      黃連祥」之名義，偽造「黃連祥」之簽名及指印，並接續
      在苗栗縣警察局竹南分局逮捕通知書上，偽造「黃連祥」
      之簽名及指印，而偽造用以證明黃連祥本人收受逮捕通知
      書之私文書，並交予員警而加以行使。被告甲○○經警員
      解送至台灣苗栗地方法院檢察署，於92年4 月19日下午2
      時42分接受內勤檢察官訊問時，基於同一犯意，接續在訊
      問筆錄上，冒用「黃連祥」名義，偽造「黃連祥」之簽名
      ，足以生損害於「黃連祥」本人、警察及檢察機關對於刑
      事案件偵查之正確性，被告甲○○因而順利從該檢察署交
      保後逃逸。嗣經台灣苗栗地方法院檢察署檢察官察覺「黃
      連祥」之人別有異，將上開指印送內政部警政署刑事警察
      局鑑定結果，證實係被告甲○○之指紋，始悉獲上情，台
      灣苗栗地方法院檢察署檢察官因認被告甲○○係犯刑法第
      217 條第1 項之偽造署押罪、刑法第216 條、210 條之行
      使偽造私文書罪，且該二罪間，應依刑法第55條前段想像
      競合犯之規定，從一重之行使偽造私文書罪處斷，而以該
      署92年度偵字第4007號起訴，經本院於93年4 月30日以93
      年度訴字第74號判決判處被告甲○○有期徒刑6 月，連同
      其另一行使偽造私文書所判處之有期徒刑7 月部分，定其
      應執行刑為有期徒刑1 年確定在案，有本院93年度訴字第
      74號刑事判決影本1 份、台灣高等法院被告全國前案紀錄
      表等在卷足憑。
（２）本案被告甲○○偽造「黃連祥」名義之文書，係發生在92
      年5 月9 日，而被告甲○○於前案中偽造「黃連祥」名義
      之文書，則係發生在92年4 月19日，前後兩次犯罪時間相
      距不到1 個月，且犯罪手法均是偽造其胞兄「黃連祥」之
      名義，顯然被告甲○○前案所犯之行使偽造私文書罪，與
      本案所犯之行使偽造私文書罪，均係基於同一概括之犯意
      ，前後兩案應有連續犯之裁判上一罪關係，屬於同一案件
      。而前案既就行使偽造私文書犯罪事實之一部判決確定在
      先，該案判決之既判力自應及於犯罪事實之全部，依一事
      不再理之原則，本院自不得再就被告甲○○於本案中所犯
      行使偽造私文書、詐欺取財及違反動產擔保交易法第38條
      之罪等罪嫌加以判決，揆諸最高法院上開判例及判決要旨
      ，本案被告甲○○所犯上開三罪，自均應為免訴判決之諭
      知，以符法制。
據上論斷，應依刑事訴訟法第302 條第1 款、第307 條，判決如
主文。
中　　華　　民　　國　　94　　年　　3 　　月　　31　　日
                  刑事第二庭  審判長法  官  林 燦 都
                                    法  官  張 文 毓
                                    法　官　柳 章 峰
以上正本與原本無異
如不服本判決應於送達後10日內向本院提出上訴狀（須附繕本）
。
中　　華　　民　　國　　94　　年　　3 　　月　　31　　日
                            　　    書記官　歐 明 秀
